【裁判字號】    92,上易,671
【裁判日期】    920605
【裁判案由】    傷害等
【裁判全文】
臺灣高等法院臺中分院刑事判決                    九十二年度上易字第六七一號
    上  訴  人
    即  被  告  丙○○
右上訴人因傷害等案件，不服臺灣苗栗地方法院九十一年度易字第六七二號中華民國
九十二年二月二十五日第一審判決（起訴案號：臺灣苗栗地方法院檢察署九十一年度
偵續字第三一號），提起上訴，本院判決如左：
    主      文
原判決撤銷。
丙○○傷害人之身體，處罰金柒佰元，如易服勞役，以參佰元折算壹日。
    事      實
一、丙○○與古朝贊因門前通行道路用地糾紛，時起爭執。於民國（下同）九十年十
    一月十七日十一時五十分許，二人又因之起爭執，丙○○乃基於傷害之故意，在
    苗栗市玉華里芒埔二十之七號門口與古朝贊相互扭打，毆打古朝贊，致古朝贊受
    有左額頭裂傷（一．五ｘ一ｘ一公分）、右眉頭裂傷（二ｘ一ｘ一公分）及左肘
    擦傷之傷害。
二、案經古朝贊訴請臺灣苗栗地方法院檢察署檢察官偵查起訴。
    理      由
一、訊據上訴人即被告丙○○（下稱被告）固坦承於上開時、地與告訴人古朝贊發生
    爭執，惟矢口否認有何傷害犯行，並辯稱：本件係告訴人甲○○先出手傷害伊，
    伊為自衛乃出手推開告訴人甲○○，告訴人所受之傷，係其跌倒撞到鐵門所致，
    相機破損亦係因告訴人甲○○跌倒掉至地上所致等語。經查，上揭傷害事實，業
    據告訴人甲○○迭於警訊、偵查、原審及本院指訴不移，參以証人即鄰居劉炎春
    於原審証稱：伊有看到被告及告訴人甲○○二人在扭打等情（見原審卷第五十八
    頁），証人即鄰居蔡東宏於原審證稱：案發時伊未在現場，但事後回家有看到自
    己家門前水溝旁的花盆弄倒了，鐵捲門有血跡等語（見原審卷第五十八頁），証
    人即鄰長徐義發於原審證稱：伊未看見打架，但案發後與警察一起到現場，他們
    二人（指告訴人甲○○及被告）在吵，一個臉上流血，告訴人甲○○說他是被被
    告打，在蔡東宏家的鐵捲門有血跡等語（見原審卷第六十一頁），是被告與告訴
    人甲○○因故爭執而扭打及告訴人甲○○受傷流血應是事實。此外，並有告訴人
    甲○○被毆傷之照片三幀及診斷証明書一件附卷可憑，本件事證明確，被告所否
    認與辯解，無非卸責飾詞，核無可採，其犯行堪予認定，應依法論科。
二、核被告所為，係犯刑法第二百七十七條第一項傷害罪。原審以被告罪證明確，依
    法論罪科刑，固非無見，惟查：依據證人劉炎春、蔡東宏及甲○○之證詞情節，
    僅能認為被告有傷害事實，尚不據此認定被告另有毀損行為（此部分詳后述），
    原判決認為被告除犯傷害行為外，另有毀損告訴人甲○○所有之相機行為，原審
    疏未詳查遽認被告犯毀損罪，尚有未洽。被告上訴意旨否認犯罪指摘原判決量刑
    不當，就其所犯傷害罪部分，固無可取，惟其上訴意旨亦指摘原判決認定其犯毀
    損罪不當，為有理由，原判決既有上述可議之處，自屬無可維持，應由本院撤銷
    改判。爰審酌被告與告訴人毗鄰而居，長期為過路問題起爭執，心有未平、告人
    所受傷害倩形，迄未達成和解及其他等一切犯罪情狀，量處如主文第二項所示之
    刑，並諭知罰金易服勞役之折算標準。
三、公訴意旨另以：被告丙○○於上揭時間、地點，與甲○○扭打時，奪下甲○○所
    持之相機毆打甲○○，相機因之破損，致不堪使用，足生損害於甲○○，因認被
    告另涉犯刑法第三百五十四條之毀損罪嫌。按犯罪事實應依證據認定之，無證據
    不得推定其犯罪事實，刑事訴訟法第一百五十四條定有明文；又認定不利於被告
    之事實，須依積極證據，苟積極證據不足為不利於被告事實之認定時，即應為有
    利於被告之認定，更不必有何有利之證據；又認定犯罪事實所憑之證據，雖不以
    直接證據為限，間接證據亦包括在內；然而無論其為直接或間接證據，其為訴訟
    上之證明，須於通常一般人均不致有所懷疑，而得確信其為真實之程度者，始得
    據為有罪之認定；又告訴人之告訴，係以使被告受刑事訴追為目的，是其陳述是
    否與事實相符，仍應調查其他證據以資審認，最高法院三十年上字第八一六號、
    七十六年台上字第四九八六號、五十二年台上字第一三００號判例可資參照。公
    訴人認為被告涉犯此部分毀損罪犯行，無非以告訴人甲○○之指述及附照相機毀
    損照片七幀為其論據。惟訊據被告堅決否認有毀損相機行，辯稱：告訴人甲○○
    之相機破損，係因其跌倒掉至地上所致等語。經查，上開證人劉炎春、蔡東宏、
    甲○○於原審證述所見聞之情節，均未言及被告有奪下告訴人甲○○之相機，持
    以毆打告訴人甲○○，進而毀損機之事實，卷附相機毀損照片七幀，僅能認定相
    機有毀損不堪使用之事實，但不能據以認定該相機之遭毀損，係因被告之行為所
    致，是不能徒以告訴人甲○○片面之指訴，遽認被告有毀損行為，被告此部分所
    辯尚堪採信，公訴意旨據以起訴之證據不能證明被告有毀損犯行，此外，本院復
    查無其他確切證據足以證明被告有此犯行，是被告犯罪係屬不能證明，因公訴人
    認此部分與起訴論傷害罪部分，具有方法結果之牽連犯之裁判上一罪關係，爰不
    另為無罪判決之諭知。
據上論斷，應依刑事訴訟法第三百六十九條第一項前段、第三百六十四條、第二百九
十九條第一項前段，刑法第二百七十七條第一項、第四十二條第二項，罰金罰鍰提高
標準條例第一條前段、第二條，判決如主文。
本案經檢察官乙○○到庭執行職務。
中      華      民      國      九十二  年      六      月      五      日
                                臺灣高等法院臺中分院刑事第七庭
                                      審判長法  官  林  榮  龍
                                            法  官  黃  日  隆
                                            法  官  江  錫  麟
右正本證明與原本無異。
不得上訴。
                                           書記官  陳  振  海
中      華      民      國      九十二  年      六      月 六      日
附錄論罪科刑法條：
刑法第二百七十七條第一項：
  傷害人之身體健康者，處三年以下有期徒刑、拘役或一千元以下罰金。
                                                                        Ａ


司法院資訊處製作；財團法人民間司法改革基金會備份。
